最高法院刑事判決　　　　　　九十四年度台上字第一八０四號
　　上　訴　人　甲○○
　　　　　　　　　　　　押）
上列上訴人因違反毒品危害防制條例等罪案件，不服台灣高等法
院台南分院中華民國九十四年一月二十七日第二審更審判決（九
十三年度上更(一)字第四八０號，起訴案號：台灣台南地方法院檢
察署九十二年度偵字第五四九四、七二八０號），提起上訴，本
院判決如下：
    主  文
原判決關於販賣第一級毒品罪及販賣第二級毒品罪部分均撤銷，
發回台灣高等法院台南分院。
其他上訴駁回。
    理  由
本件分兩部分說明之。
一販賣第一級毒品罪及販賣第二級毒品罪（發回）部分：
原判決認定上訴人甲○○染有施用第一級毒品海洛因之惡習，經
常向綽號「阿昌」者購買毒品。該「阿昌」者於民國九十二年四
月下旬欲前往大陸，乃於某日攜帶第一級毒品海洛因五包（淨重
一八三．０四公克）、第二級毒品安非他命三包（淨重九八九．
九四公克）至高雄市○○街上訴人住處，欲以六成之便宜價格販
賣予上訴人。上訴人竟意圖營利，基於販賣第一級、第二級毒品
之犯意，以新台幣（下同）九十二萬元之價格全部予以販入。「
阿昌」並將販毒所用之電子磅秤三台、夾鏈袋二大包等物免費送
予上訴人。嗣上訴人於同年五月六日以行動電話聯絡，指示其女
友李青育（經原審判處罪刑後，未上訴而告確定），基於犯意聯
絡，共同出售內藏海洛因之香菸捲管一支予林登琪，得款七千元
等情。因而撤銷第一審關於上訴人販賣第一級毒品、第二級毒品
部分之判決，改判仍論處上訴人共同販賣第一級毒品及販賣第二
級毒品二罪罪刑。固非無見。
惟查，(一)、依原判決認定之事實，該「阿昌」係同時、同地販賣
海洛因及安非他命予上訴人，上訴人係以九十二萬元之價格全部
予以販入等情，倘使無訛，則上訴人係同一行為販入第一級毒品
及第二級毒品，應係一行為觸犯販賣第一級毒品罪及販賣第二級
毒品二罪，須依想像競合犯之例從一重罪處斷。乃原判決未說明
其理由，逕認為該二罪應分論併罰，難謂無判決不適用法則之違
誤。(二)、原判決事實欄，僅敘述「阿昌」將電子磅秤三台及夾鏈
袋二大包等物免費送予上訴人，上訴人乃將上述物品分置於高雄
市○○街及建國四路等住處等情而已，並未明白認定或說明上述
電子磅秤、夾鏈袋何者係專供販賣第一級毒品所用，何者係供販
賣第二級毒品所用之理由。乃竟於主文販賣第一級毒品罪名項下
，諭知（原判決附表壹編號五、六）電子磅秤二台、夾鏈袋一大
包沒收；另於販賣第二級毒品罪名項下諭知（原判決附表壹編號
三、四）電子磅秤一台、夾鏈袋一大包沒收之，尚嫌判決理由不
備之疏誤。(三)、原判決（第四頁最末一行）事實欄，僅敘述上訴
人撥打共犯李育青所使用之0000000000號行動電話，
聯絡販毒予林登琪之事宜等情，並未認該0000000000
號行動電話係何人所有，乃其理由卻謂該支電話為李育青所有，
應依法沒收云云（見原判決第二十頁第十五、十六行），自失所
依據，同屬可議。(四)、刑法第五十九條之酌減其刑，必須犯罪另
有特殊之原因與環境等情狀，在客觀上足以引起一般之同情，認
為確可憫恕，且即予宣告法定最低度之刑，猶嫌過重者，始有其
適用。本件上訴人因貪圖暴利而販入毒品販賣，且販入毒品數量
不少，又代人寄藏槍彈，其犯行在客觀上能否引起一般之同情，
而認為確可憫恕，尚非無研求之餘地。原審適用上開規定酌減上
訴人刑罰，難謂允當。本件上訴人上訴意旨，指摘原判決此部分
為不當，非無理由，應認有撤銷發回更審之原因。至上訴人對所
犯販賣第一級毒品罪及第二級毒品罪部分，於提起第三審上訴後
，又具狀撤回販賣第一級毒品罪部分之上訴（公訴人亦未上訴）
。惟該販賣第一級毒品罪部分與販賣第二級毒品罪有審判不可分
之關係，爰併予撤銷發回更審。附此敘明。
二寄藏手槍罪（駁回）部分：
按刑事訴訟法第三百七十七條規定，上訴於第三審法院，非以判
決違背法令為理由，不得為之，是提起第三審上訴，應以原判決
違背法令為理由，係屬法定要件，如果上訴理由並未指摘原判決
有何違法，自應認其上訴為違背法律上之程式，予以駁回。本件
上訴人甲○○對寄藏手槍罪部分之上訴意旨，略以原判決未敘述
沒收手槍、子彈之理由；另「阿昌」係以上訴人允諾寄藏槍彈為
條件，才廉價販賣毒品予上訴人，故上訴人所犯寄藏手槍罪與販
賣毒品罪間有方法結果之牽連關係等情為理由。惟查，原判決（
第二十一頁第一、二行）已詳敘扣案之槍彈係屬違禁物，應依刑
法第三十八條第一項第一款之規定宣告沒收等詞，顯無上訴意旨
所云有理由不備之情事。至「阿昌」是否以上訴人允諾寄藏手槍
、子彈，才廉價販賣毒品予上訴人一節，純係單純事實上之問題
；縱有其事，亦僅屬犯罪動機如何而已，二者亦無牽連關係之可
言。此部分上訴，於原判決如何違背法令並無一語涉及，自屬違
背法律上之程式，應予駁回。
據上論結，應依刑事訴訟法第三百九十七條、第四百零一條、第
三百九十五條前段，判決如主文。
中　　華　　民　　國　九十四　年　　四　　月　 十四 　日
                      最高法院刑事第五庭
                          審判長法官  吳　雄　銘
                                法官  池　啟　明
                                法官  郭　毓　洲
                                法官  吳　三　龍
                                法官  陳　世　雄
      本件正本證明與原本無異
                                      書  記  官
中　　華　　民　　國　九十四　年　　四　　月　 十八 　日
                                                      Ｌ
